臺灣新竹地方法院刑事判決
109年度金訴字第132號
公  訴  人  臺灣新竹地方檢察署檢察官
被      告  黃邦益


上列被告因違反洗錢防制法等案件，經檢察官聲請簡易判決處刑
（109年度偵字第4643號）及移送併辦（109年度偵字第7879號）
，本院改依通常程序，被告於準備程序中就被訴事實為有罪之陳
述，經合議庭裁定由受命法官獨任行簡式審判程序，本院判決如
下：
    主  文
黃邦益幫助犯洗錢防制法第十四條第一項之洗錢罪，處有期徒刑
貳月，併科罰金新臺幣壹萬元，罰金如易服勞役，以新臺幣壹仟
元折算壹日。
    事  實
一、黃邦益明知近年來以虛設、借用或買賣人頭帳戶之方式，供
    詐欺者作為詐欺他人交付財物等不法用途多有所聞，而金融
    機構帳戶係個人理財之重要工具，關係個人財產、信用之表
    徵，應可預見將金融機構存摺、提款卡及密碼等資料提供予
    他人，可能供詐欺者所用，便利詐欺者得多次詐騙不特定民
    眾將款項匯入該人頭帳戶，再將該犯罪所得轉出，製造金流
    斷點，達到掩飾、隱匿之結果，以逃避檢警之追緝，竟仍不
    違背其本意，基於幫助詐欺取財及幫助洗錢之不確定故意，
    於民國108年11月7日15時55分許，在新竹縣竹北市某統一超
    商，將其所有之國泰世華商業銀行股份有限公司（下稱國泰
    世華銀行）帳號000-000000000000號帳戶、中華郵政股份有
    限公司（下稱郵局）帳號000-0000000-0000000號帳戶之存
    摺、金融卡及密碼，寄交予真實姓名年籍不詳之詐欺集團成員
    收受。嗣該詐欺集團成員取得上開帳戶資料後，即基於意圖
    為自己不法所有之詐欺取財，以及掩飾、隱匿特定犯罪所得
    去向、所在之犯意聯絡：
  (一)於108年11月12日11時39分許前某時，在Facebook網站刊登
      以新臺幣（下同）2萬元販售iPhone 11 Pro Max銀白256G
      蘋果智慧型手機之不實訊息，並提供Line通訊軟體帳號供
      買家聯繫使用，致王嘉駿以Line通訊軟體與該詐欺集團成
      員聯繫後陷於錯誤，於108年11月12日11時39分許，在臺中
      市○○區○村○街0號之全家超商，轉帳2萬元至上開黃邦益所
      有之國泰世華銀行帳戶。
  (二)於108年11月11日9時37分許，假借徐秀瑾友人李貴蘭之名
      義，以LINE通訊軟體與徐秀瑾聯絡，佯稱急需資金周轉，須
      徐秀瑾借款應急云云，致徐秀瑾陷於錯誤，於同日13時8
      分許，在臺中市○○區○○路0段000號之臺中四張犁郵局，臨
      櫃匯款15萬元至上開黃邦益所有之國泰世華銀行帳戶。
  (三)於108年11月10日中午時分，以0000000000電話號碼撥打予
      李煥田，且自稱李煥田之姪子李銘晃，以買土地為由，向
      李煥田借款，復以通訊軟體LINE「李銘晃Id0000000」加
      李煥田為好友，指定前開黃邦益所有之郵局帳戶為匯款帳
      戶，李煥田因而陷於錯誤，先後於108年11月12日13時14分
      許在宜蘭大學郵局匯款10萬元、於同日15時3分許在宜蘭
      渭水路郵局匯款20萬元至上開黃邦益所有之郵局帳戶。嗣
      王嘉駿、徐秀瑾、李煥田發覺受騙報警處理，始循線查悉
      上情。
二、案經王嘉駿、徐秀瑾訴由新竹縣政府警察局竹東分局報告臺
    灣新竹地方檢察署檢察官；李煥田訴由新北市政府警察局土
    城分局報告臺灣新北地方檢察署檢察官陳請臺灣高等檢察署
    檢察長令轉臺灣新竹地方檢察署檢察官偵查後聲請以簡易判
    決處刑及移送併辦。
    理  由
一、程序部分：
（一）聲請簡易判決處刑書及移送併辦意旨書原記載被告所犯法
      條為：洗錢防制法第2條第2款、第14條第1項之掩飾或隱
      匿特定犯罪所得罪嫌及刑法第30條第1項、第339條第1項
      之幫助詐欺取財罪；經公訴檢察官到庭更正為：刑法第30
      條第1項、洗錢防制法第2條第2款、第14條第1項之幫助掩
      飾或隱匿特定犯罪所得罪嫌及刑法第30條第1項、第339條
      第1項之幫助詐欺取財罪（本院金訴卷第59頁），合先敘
      明。
（二）本件被告所犯幫助洗錢罪、幫助詐欺罪，均非死刑、無期
      徒刑、最輕本刑為3年以上有期徒刑之罪，被告於本院準
      備程序進行中，就被訴事實為有罪之陳述，經本院合議庭
      認合於刑事訴訟法第273條之1之規定，裁定進行簡式審判
      程序，併予敘明。
二、認定事實所憑之證據及理由：
（一）上開犯罪事實業據被告於本院準備程序及審理時均坦承不
      諱（本院金訴卷第37頁、第62頁），核與證人即告訴人王
      嘉駿、徐秀瑾、李煥田於警詢之證述（偵4643卷第15至18
      頁、偵7581卷第23至29頁）大致相符，並有告訴人王嘉駿
      之報案資料（內政部警政署反詐騙諮詢專線紀錄表、臺中
      市政府警察局太平分局太平派出所受理詐騙帳戶通報警示
      簡便格式表）、告訴人王嘉駿提出之ATM匯款明細、臉書
      、LINE對話紀錄、告訴人徐秀瑾之報案資料(內政部警政
      署反詐騙諮詢專線紀錄表、臺中市政府警察局第五分局四
      平派出所受理詐騙帳戶通報警示簡便格式表)、告訴人徐
      秀瑾提出之郵政跨行匯款申請書、被告之國泰世華銀行帳
      戶往來明細、被告提出與年籍不詳之詐騙集團成員LINE對
      話紀錄翻拍照片(偵4643卷第24頁、第31至32頁、第35至4
      0頁、第48至55頁、第86至129頁)、告訴人李煥田之報案
      資料（內政部警政署反詐騙諮詢專線紀錄表、宜蘭縣政府
      警察局宜蘭分局新民派出所受理詐騙帳戶通報警示簡便格
      式表、報案三聯單、受理各類案件紀錄表）、告訴人李煥
      田提出之郵局存款收執聯、LINE對話紀錄、被告之郵局帳
      戶基本資料、歷史交易清單在卷可稽（偵7581卷第57至61
      頁、第111至115頁、第123至125頁、第129頁、第131頁）
      。是依上述補強證據已足資擔保被告上開任意性自白與事
      實相符，應可採信。本件事證明確，被告確實有為事實欄
      一所載幫助詐欺及幫助洗錢等犯行，堪予認定。
三、論罪：
（一）按刑法上之幫助犯，係對於犯罪與正犯有共同之認識，而
      以幫助之意思，對於正犯資以助力，未參與實施犯罪構成
      要件之行為者而言。查被告將其國泰世華銀行及郵局帳戶
      之存摺、提款卡、密碼交由真實姓名、年籍不詳之詐欺集
      團成員用以作為收受詐欺所得財物及洗錢之犯罪工具，過
      程中並無證據證明被告有直接參與詐欺取財及洗錢之構成
      要件行為，充其量僅足認定係詐欺取財及一般洗錢罪構成
      要件以外之幫助行為，尚難遽認與實行詐欺取財及洗錢之
      詐騙集團成員間有犯意聯絡，而有參與或分擔詐欺取財及
      洗錢之犯行。是本案既查無證據足資證明被告有共同詐欺
      取財及一般洗錢之犯意聯絡及行為分擔，自應認被告將其
      國泰世華銀行及郵局帳戶存摺、提款卡及密碼交由詐騙集
      團成員使用之犯行，僅止於幫助詐欺取財及幫助一般洗錢
      之犯意，而為詐欺取財罪及一般洗錢構成要件以外之行為
      。
（二）查被告基於幫助詐欺取財及掩飾詐欺所得之洗錢不確定故
      意，將其國泰世華銀行及郵局帳戶之存摺、提款卡及密碼
      等資料交予詐欺集團成員使用，由詐欺集團成員施用詐術
      ，使被害人陷於錯誤，依指示匯款至上開帳戶內，被告主
      觀上可預見其所提供之帳戶可能作為對方收受、取得特定
      犯罪所得使用，並因此遮斷金流而逃避追緝，核其所為，
      係犯刑法第30條、第339條第1項之幫助詐欺取財罪，及刑
      法第30條、洗錢防制法第14條第1項之幫助洗錢罪。其以
      一交付其國泰世華銀行及郵局帳戶之存摺、提款卡及密碼
      之行為，同時觸犯上開幫助詐欺取財罪及幫助洗錢罪，並
      同時造成3名被害人被騙而匯款，為想像競合犯，應從一
      重論以幫助洗錢罪。
（三）被告係對正犯資以助力而實施犯罪構成要件以外之行為，
       為幫助犯，依刑法第30條第2項之規定，按正犯之刑減輕
      之。
（四）被告於本院準備程序及審理時，就幫助洗錢犯行已自白不
      諱，應依洗錢防制法第16條第2項規定，遞減輕其刑。
四、科刑：
      爰以行為人之責任為基礎，審酌被告將其國泰世華銀行及
      郵局帳戶之存摺、提款卡及密碼提供予他人使用，以此方
      式幫助他人從事詐欺取財及洗錢之犯行，致使此類犯罪手
      法層出不窮，更造成犯罪偵查追訴的困難性，嚴重危害交
      易秩序與社會治安，所為實無足取，又造成被害人因詐欺
      而受有財產上損害等犯罪所生危害程度，惟念及被告犯後
      於本院中坦承犯行，並無經法院判決有罪之刑事前科紀錄
      ，素行尚可，有臺灣高等法院被告前案紀錄表可參，暨被
      告為本件犯行之動機、手段、高中畢業之智識程度及目前
      在通訊行工作、未婚無子、與父母同住之生活狀況(本院
      金訴卷第67頁)等一切情狀，量處如主文所示之刑，並諭
      知罰金易服勞役之折算標準。
五、不予宣告沒收：
　　被告將其名義之國泰世華銀行及郵局帳戶存摺、提款卡及密
    碼提供予詐欺集團成員遂行詐欺取財及洗錢等犯行，據被告
    供稱並未得到任何利益等語在卷(本院金訴卷第62頁)，本件
    並無積極證據證明被告就此等犯行獲有報酬，無從認定有何
    犯罪所得，爰不予宣告沒收。又被告所提供其國泰世華銀行
    及郵局帳戶存摺、提款卡及密碼等帳戶資料，已由詐欺集團
    成員持用，未據扣案，且該等物品可隨時停用、掛失補辦及
    重設，不具刑法上之重要性，而無宣告沒收之必要，爰依刑
    法第38條之2第2項之規定，不予宣告沒收。
據上論斷，應依刑事訴訟法第452條、第273條之1第1項、第299
條第1項前段，判決如主文。
本案經檢察官侯少卿聲請簡易判決處刑及移送併辦，檢察官劉得
為到庭執行職務。
中　　華　　民　　國　　110 　年　　3 　　月　　23　　日
                   刑事第三庭    法  官   黃怡文
以上正本證明與原本無異。
如不服本判決應於收受本判決後20日內向本院提出上訴書狀，上
訴書狀應敘述具體理由。上訴書狀未敘述上訴理由者，應於上訴
期間屆滿後20日內補提理由書狀於本院(均須按他造當事人之人
數附繕本 )「切勿逕送上級法院」。 
中　　華　　民　　國　　110 　年　　3 　　月　　23　　日
                                 書記官   謝沛真
附錄本案論罪科刑法條：
中華民國刑法第339條
意圖為自己或第三人不法之所有，以詐術使人將本人或第三人之
物交付者，處 5 年以下有期徒刑、拘役或科或併科 50 萬元以
下罰金。
以前項方法得財產上不法之利益或使第三人得之者，亦同。
前二項之未遂犯罰之。
中華民國刑法第30條
幫助他人實行犯罪行為者，為幫助犯。雖他人不知幫助之情者，
亦同。
幫助犯之處罰，得按正犯之刑減輕之。
洗錢防制法第2條
本法所稱洗錢，指下列行為：
一、意圖掩飾或隱匿特定犯罪所得來源，或使他人逃避刑事追訴
    ，而移轉或變更特定犯罪所得。
二、掩飾或隱匿特定犯罪所得之本質、來源、去向、所在、所有
    權、處分權或其他權益者。
三、收受、持有或使用他人之特定犯罪所得。
洗錢防制法第14條
有第二條各款所列洗錢行為者，處 7 年以下有期徒刑，併科新
臺幣 5 百萬元以下罰金。
前項之未遂犯罰之。
前二項情形，不得科以超過其特定犯罪所定最重本刑之刑。